【裁判字號】    89,訴,1716
【裁判日期】    901102
【裁判案由】    違反廢棄物清理法
【裁判全文】
臺灣高雄地方法院刑事判決                        八十九年度訴字第一七一六號
    公  訴  人  臺灣高雄地方法院檢察署檢察官
    被      告  甲○○
    選任辯護人  高宗良
                郭家駿
右列被告因違反廢棄物清理法案件，經檢察官提起公訴（八十九年度偵字第一一八
號），本院判決如左：
    主  文
甲○○無許可證經營廢棄物處理為常業，處有期徒刑壹年陸月。
    事  實
一、甲○○係設於高雄市○○區○○街一號「大地亮環保服務有限公司」（以下簡稱
    大地亮公司，起訴書誤載公司地址為高雄市○○○路一二號）之負責人，明知未
    向高雄市政府環境保護局申請核發廢棄物處理或核備文件者，不得從事廢棄物（
    含可再利用之廢棄物）貯存或處理，竟基於經營廢棄物處理為常業之犯意，自民
    國八十八年五月間起至八十九年四月十二日止，將向其他公司收受之廢鐵、爐碴
    等屬於公告可再利用之一般事業廢棄物，在公司上址進行破碎、篩選、分類，並
    將篩選出尚可使用之鐵再行出售予煉鋼廠，剩餘之爐碴則售予其他公司作為瀝青
    材料或回填路面之用，從事爐碴之一般性事業廢棄物之貯存、處理（包含「中間
    處理」及「再利用」，詳後述）等工作，然因該公司並無熔爐等相關防治污染設
    備而不符合「事業廢棄物貯存清除處理方法及設施標準」規定，致污染環境。嗣
    於八十九年三月三十日、同年四月十二日，分別為行政院環境保護署（以下簡稱
    環保署）之稽查人員在上址當場查獲。
二、案經高雄市政府移送臺灣高雄地方法院檢察署檢察官偵查起訴。
    理  由
一、訊據被告甲○○固不否認有於右揭時地未領得廢棄物處理許可證或核備文件，而
    公司設備亦不符「事業廢棄物貯存清除處理方法及設施標準」規定，即從事「爐
    碴」之貯存、處理等情，惟辯稱：「爐碴」係環保署公告可再利用之一般事業廢
    棄物，我只從事上開廢棄物之再利用處理，不需領有廢棄物清除許可證，故並無
    違反廢棄物清理法第二十二條之問題云云。經查：
（一）右揭事實業已載明於環保署之移送函文內，並據環保署稽查員至右揭大地亮公
      司地址查明無誤，有稽查紀錄三紙、現場相片八紙在卷可憑。而依現場相片以
      觀，被告公司現場未設有熔爐、覆蓋、貯存容器或防治污染之相關設備，任令
      爐碴（石）露天堆置而暴露於空氣中，並直接以挖土機挖採、以機器、輸送帶
      等機具進行篩選，現場塵土飛揚，其行為自已對環境造成污染，合先敘明。
（二）查廢棄物之處理包括：中間處理、最終處置、再利用三種，「中間處理」係指
      指事業廢棄物在最終處置前，以物理、化學、生物、熱處理或其他處理方法，
      改變其物理、化學、生物特性或成分，達成分離、減積、去毒、固化或安定之
      行為；「最終處置」係指：衛生掩埋、封閉掩埋、安定掩埋或海洋棄置事業廢
      棄物之行為；「再利用」則係指：事業機構產生之事業廢棄物自行、販賣、轉
      讓或委託做為原料、材料、燃料、填土或其他經中央主管機關及目的事業主管
      機關認定之用途行為，並應符合本標準規定者，上情業於「事業廢棄物貯存清
      除處理方法及設施標準」第二條明文規定。從而，依被告所自承其係將收購來
      之爐碴堆存於現場並進行分類、篩選，之後再將部分分別賣給煉鋼廠或其他公
      司作為瀝青材料等情，其所從事者乃包括「中間處理」及再利用行為，而均屬
      事業廢棄物之「處理」行為。是以被告辯稱其僅從事事業廢棄物之再利用，而
  未從事事業廢棄物之處理一節，容有誤會，應予敘明。
（三）查於被告行為時，「爐碴」乃屬一般事業廢棄物，而於行為後之八十九年十二
      月十二日，始經環保署公告為可再利用之一般事業廢棄物，而若屬可再利用之
      事業廢棄物，則處理者於符合「事業廢棄物貯存清除處理方法及設施標準」第
      三十二條之規定及環保署公告之相關規定，即得為之，亦即不需申請廢棄物清
      除處理許可證即可，上情有環保署公告及函文各一份在卷可憑，惟此乃屬事實
      認定之變更，並不影響其行為時犯罪之成立，況查，環保署之前開公告並不影
      響「爐碴」仍屬一般事業廢棄物之性質，僅其係可供再利用之用途，且觀諸「
      事業廢棄物貯存清除處理方法及設施標準」之相關規定，事業機構從事可利用
      事業廢棄物之貯存及處理時，仍應向主管機關申報核備後始得為之。又環保署
      公告一般事業廢棄物「爐碴」再利用之管理方式，亦載明：「再利用事業機構
      需具有污染防治之相關設備或措施」（第六點）、「再利用應符合『事業廢棄
      物貯存清除處理方法及設施標準』之規定，且得採用露天貯存方式，但貯存場
      所應設有排水收集處理設施」（第七點），是以一般事業廢棄物之再利用，仍
      需具備一定之相關設施並有一定之管理、處理方式，並非任何個人、機構可任
      意為之，從而，被告未取得廢棄物處理許可證或相關核備文件即從事一般事業
      廢棄物之貯存、處理，自屬違法，其辯稱：係從事廢棄物之再利用，並無違反
      廢棄物清理法第二十二條之問題云云，不足採信。
綜上所述，本案事證已臻明確，被告犯行堪以認定。
二、按刑法上所謂常業犯，只須有賴某種職業為業之意思，而有反覆以同種類行為為
    目的之社會活動之事實表現於外即足，不以藉犯罪為唯一生存者為必要，亦不問
    其犯罪所得之多寡（台灣高等法院八十五年度台上字第五一Ｏ號判決）。故核被
    告開設大地亮公司，未領有許可證而從事將「爐碴」堆存於現場進行分類、篩選
    等處理行為，係犯廢棄物清理法第二十二條第三項之無許可證經營廢棄物處理為
    常業罪。查被告從事「爐碴」處理行為之最終目的係為將之再利用，有利於資源
    之再生使用，雖於過程中造成環境污染，然其於事後已改善公司處理環境、設置
    各項污染防制設施而取得各項處理許可證，有其提出之現場相片及證明文件多紙
    在卷可憑，衡情不無可憫，雖科以法定最低度之刑，猶嫌過重，爰依刑法第五十
    九條規定減輕其刑。審酌被告未領有許可證即擅自對一般事業廢棄物「爐碴」進
    行處理並以之為常業，造成一定程度之環境污染，對公眾及他人造成之損害非輕
    ，於犯罪後否認犯行，然念其前無犯罪前科，素行非差，其犯行最終目的有利於
    資源之再生使用，犯後已改善現場設施並取得相關處理許可證等一切情狀，量處
    如主文所示之刑。
據上論斷，應依刑事訴訟法第二百九十九條第一項前段，廢棄物清理法第二十二條第
三項，刑法第十一條，第五十九條，判決如主文。
中      華      民      國    九十    年      十一      月      二      日
                                  臺灣高雄地方法院刑事第六庭
                                      法  官  周  玉  群
右正本證明與原本無異。
如不服本判決，應於判決送達後十日內，向本院提出上訴狀。
                                      書記官  黃  英  彥
中      華      民      國    九十    年      十一      月      五      日
廢棄物清理法第二十二條第三項【民國 89 年 1 月 19 日 修正】
  無許可證經營廢棄物清除、處理為常業者，處三年以上十年以下有期徒刑，得併科
  三百萬元以下罰金。


司法院資訊處製作；財團法人民間司法改革基金會備份。
